臺灣板橋地方法院刑事判決　　　　　　　95年度訴字第2623號
公　訴　人　臺灣板橋地方法院檢察署檢察官
被　　　告　甲○○
　　　　　　　　　　　號
　　　　　　　　　　（另案於臺灣桃園女子戒治所執行強制戒
　　　　　　　　　　治中）
指定辯護人　鍾開榮律師
上列被告因違反槍砲彈藥刀械管制條例案件，經檢察官提起公訴
（九十五年度偵字第一二三五九號），本院判決如下：
    主    文
甲○○未經許可，寄藏可發射子彈具有殺傷力之改造手槍，處有
期徒刑壹年陸月，併科罰金新臺幣貳萬元，罰金如易服勞役，以
新臺幣壹仟元折算壹日。
扣案仿ＦＮ廠一九一０型半自動手槍製造之改造手槍壹枝（槍枝
管制編號0000000000號，含彈匣壹個）以及土造子彈
壹顆均沒收之。
    犯罪事實
一、甲○○前於民國九十五年二月二十二日上午十一時許，在其
    位於臺北縣新莊巿中正路與化成路口之租屋處內，與其友人
    丁○○及丙○○之妻同遭三名不詳人士持槍入內搶奪財物；
    嗣丙○○得悉後旋攜帶可發射子彈具有殺傷力之仿ＦＮ廠一
    九一０型半自動手槍製造之改造手槍一枝（槍枝管制編號0
    000000000號，含彈匣一個）、具有殺傷力之土造
    子顆二顆、土造金屬彈殼一顆等物前來，丁○○則表示認識
    其中一名搶匪，即商請渠友人乙○○駕車搭載渠及甲○○、
    丙○○前往臺北巿欲找該名搶匪。途中，甲○○得知丙○○
    隨身攜帶前開具有殺傷力之改造手槍及子彈，為免滋生事端
    ，即基於寄藏具有殺傷力槍枝及子彈之犯意，向丙○○表示
    欲代為管保前開改造手槍及子彈，丙○○遂將該改造手槍一
    枝、土造子彈二顆及土造金屬彈殼一顆均交予甲○○，甲○○旋將之置於其隨身攜帶之皮包內。嗣甲○○等人找尋該名
    搶匪未果，而丙○○又藉故先行離開，甲○○即將前開槍彈
    再攜回其位於臺北縣五股鄉○○村○○路○段二四三巷十號
    住處藏放。迄於九十五年五月十日中午十二時二十分許，為
    警持搜索票前往其上址住處執行搜索時，當場起獲前開改造
    手槍一枝（含彈匣一個）、土造子彈二顆（其中一顆經採樣
    試射鑑驗，已失其效用）、土造金屬彈殼一顆。
二、案經臺北巿政府警察局移請臺灣板橋地方法院檢察署檢察官
    偵查起訴。
    理    由
一、上揭犯罪事實，業據被告甲○○迭於警詢、偵查中及本院訊
    問時自白代丙○○保管前開槍枝及子彈等情不諱（見臺灣板
    橋地方法院檢察署九十五年度偵字第一二三五九號偵查卷第
    九頁至第十頁及第四一頁至第四二頁、本院九十五年十一月
    二十一日準備程序筆錄及九十六年一月三日審判筆錄），核
    與證人丁○○、乙○○於本院審理時證述情節相符（見本院
    九十六年一月三日及九十六年三月七日審判筆錄），並有改
    造手槍一枝（含彈匣一個）、土造子彈二顆、土造金屬彈殼
    一顆扣案以及彈槍照片二張附卷可佐（見同上偵查卷第二一
    頁）。而前開槍彈經送內政部警政署刑事警察局鑑定結果，
    認送鑑改造手槍一枝（槍枝管制編號0000000000
    號），係由仿ＦＮ廠一九一０型半自動手槍製造之槍枝換裝
    土造金屬槍管而成之改造手槍，機械性能良好，可擊發適用
    子彈，認具殺傷力；送鑑子彈二顆，均係土造子彈（具直徑
    七．七釐米金屬彈頭），採樣一顆試射，可擊發，認具殺傷
    力，有該局九十五年六月二日刑鑑字第０九五００六八一三
    三號槍彈鑑定書一份附卷可稽（見同上偵查卷第六六頁至第
    六八頁），足認被告自白確與事實相符。是本案事證明確，
    被告犯行堪以認定，應予依法論罪科刑。
二、查被告行為後，刑法部分條文業於九十四年二月二日經總統
    以華總一義字第０九四０００一四九０一號令修正公布，並
    自九十五年七月一日起生效施行（下稱現行刑法）；復參酌
    最高法院九十五年五月二十三日第八次刑事庭會議決議意旨
    ，現行刑法第二條第一項之規定，係規範行為後法律變更所
    生新舊法律比較適用之準據法，於現行刑法施行後，應適用
    現行刑法第二條第一項之規定，為「從舊從輕」之比較；又
    比較時應就罪刑有關之共犯、未遂犯、想像競合犯、牽連犯
    、連續犯、結合犯，以及累犯加重、自首減輕暨其他法定加
    減原因（如身分加減）與加減例等一切情形，綜其全部罪刑
    之結果而為比較。茲將本案新、舊法比較適用之結果分敘如
    下：
  (一)刑法第十一條乃屬刑法總則適用於其他刑事特別法之準據法
    規定，雖亦經修正，然因無關犯罪行為可罰性要件之變更，
    應逕適用裁判時之現行刑法第十一條規定，合先辨明。
  (二)關於想像競合犯之規定，現行刑法第五十五條雖增列但書規
    定：「但不得科以較輕罪名所定最輕本刑以下之刑」，惟該
    但書之規定，係科刑之限制，為法理之明文化，非屬法律之
    變更，自無庸依現行刑法第二條第一項規定為新舊法比較適
    用（前述最高法院刑事庭會議決議意旨參照）。
  (三)又被告行為時之刑法第四十二條第二項規定：「易服勞役以
    一元以上三元以下，折算一日。但勞役期限不得逾六個月。
    」依斯時有效施行之罰金罰鍰提高標準條例第二條前段規定
    （業於九十五年五月十七日經總統以華總一義字第０九五０
    ００六九七九一號令修正公布刪除，並自九十五年七月一日
    起生效），依刑法第四十二條第二項易服勞役者，就其原定
    數額提高為一百倍折算一日，則本案被告行為時之刑法及罰
    金罰鍰提高標準條例關於易服勞役折算標準之規定，係以銀
    元三百元折算一日，經折算為新臺幣後，應以新臺幣九百元
    折算一日。而現行刑法第四十二條第三項規定：「易服勞役
    以新臺幣一千元、二千元或三千元折算一日。但勞役期限不
    得逾一年。」比較修正前、後關於易服勞役折算標準之規定
    ，以修正後刑法第四十二條第三項規定，較有利於行為人。
  (四)再者，現行刑法第三十八條關於沒收從刑之規定，僅在該條
    第一項第三款增設「因犯罪所生之物」亦得沒收之規定，並
    為使適用更期明確，以符合現行實務之見解，將該條第二項
    、第三項所使用之「犯人」一詞，修正為「犯罪行為人」。
    則關於違禁物，無論依修正前、後刑法第三十八條第一項第
    一款規定，均得宣告沒收，是對被告而言，二者適用結果亦
    無不同。
  (五)綜上，經整體比較全部罪刑之結果，以現行刑法之規定較有
    利於被告，依現行刑法第二條第一項但書規定，應適用最有
    利於行為人之法律即現行刑法之規定。
三、核被告所為，係犯槍砲彈藥刀械管制條例第八條第四項（起
    訴書誤載為第一項，惟業經公訴檢察官更正如上）之未經許
    可寄藏可發射子彈具有殺傷力之改造手槍罪及同條例第十二
    條第四項之未經許可寄藏子彈罪。又槍砲彈藥刀械管制條例
    第八條第四項及第十二條第四項均係將「持有」與「寄藏」
    為分別之處罰規定，則單純之「持有」，固不包括「寄藏」
    ，但「寄藏」之受人委託代為保管，其保管之本身所為之「
    持有」，既係「寄藏」之當然結果，應不另論罪。被告係一
    以一非法寄藏而持有之行為觸犯前開二罪名，為想像競合犯
    ，應依刑法第五十五條規定從一較重之未經許可寄藏可發射
    子彈具有殺傷力改造手槍罪處斷。至辯護人雖辯稱：被告已
    供述扣案槍械之來源，請依槍砲彈藥刀械管制條例第十八條
    第四項規定減輕其刑云云。惟按槍砲彈藥刀械管制條例第十
    八條第一項係規定犯該條例之罪而自首，始能減輕或免除其
    刑。又同條第四項係規定自白之情形，必須於偵查或審判中
    自白，並供述全部槍械、彈藥之來源及去向，因而查獲或因
    而防止重大危害治安事件之發生者，始能減免其刑。該條第
    四項既謂「並」供述全部槍砲、彈藥、刀械之來源「及」「
    去向」，自係指已將槍械、彈藥移轉與他人持有之情形而言
    ，不包括仍為自己持有之情形在內，此觀同條第一項後段係
    指已移轉他人持有之情形始有「去向」可明（最高法院九十
    三年度臺上字第四二二三號判決意旨參照）。查本案被告於
    案發後，雖於偵查及審理中均坦承寄藏槍彈犯行，然扣案之
    槍彈迄至查獲時為止，均為被告所支配掌控，始終未曾移轉
    持有，自無槍彈流向第三者去向之問題，即與槍砲彈藥刀械
    管制條例第十八條第四項減輕或免除其刑之要件不符；是辯
    護人請求依該規定減輕其刑，尚有誤會。惟查被告因遭搶奪
    而欲找搶匪以尋回失物，適丙○○攜帶槍彈同往，其為免滋
    生事端，始提議先行代為保管槍彈，則其主觀上仍為防止他
    人持該槍彈危及民眾之生命財產安全、破壞社會秩序，且被
    告在寄藏前開槍彈期間，亦確未持以從事任何犯罪行為，是
    觀其犯罪情節尚輕微，然其所犯之非法寄藏可發射子彈具有
    殺傷力改造手槍罪為最輕本刑三年以上有期徒刑之罪，與其
    犯罪情節相較，實屬情輕法重，揆其前開犯罪情狀客觀上足
    以引起一般同情，顯有堪資憫恕之處，本院認即令處以法定
    最低刑度猶嫌過重，爰依刑法第五十九條規定酌減其刑。爰
    審酌前述被告寄藏槍彈之動機、寄藏槍彈之數量暨期間、所
    生危害以及犯罪後坦承犯行之良好態度等一切情狀，量處如
    主文所示之刑，並就罰金部分諭知易服勞役之折算標準，資
    為懲儆。
四、扣案仿ＦＮ廠一九一０型半自動手槍製造之改造手槍一枝（
    槍枝管制編號0000000000號，含彈匣一個）、土
    造子彈一顆，既均具殺傷力，已如前述，皆屬違禁物，應依
    刑法第三十八條第一項第一款規定宣告沒收之。至被告另持
    有之土造子彈一顆，業經採樣試射鑑驗，失其效能，已不具
    殺傷力；而被告另持有之土造金屬彈殼一顆，則非違禁物，
    亦與其所犯本案非法寄藏槍彈罪行無直接關連性，故均不予
    宣告沒收，附此敘明。
據上論斷，應依刑事訴訟法第二百九十九條第一項前段，槍砲彈
藥刀械管制條例第八條第四項、第十二條第四項，刑法第十一條
前段、第二條第一項但書、第五十五條、第五十九條、第四十二
條第三項、第三十八條第一項第一款，判決如主文。
本案經檢察官張瑞娟到庭執行職務。
中　　華　　民　　國　　96　　年　　3 　　月　　21　　日
                  刑事第七庭審判長法　官  胡　堅　勤
                                  法　官　李　君　豪
                                  法　官　王　瑜　玲
上列正本證明與原本無異。
如不服本判決，應於判決送達後10日內向本院提出上訴狀（應附
繕本），上訴於臺灣高等法院。
中　　華　　民　　國　　96　　年　　3 　　月　　22　　日
                              書記官  陳  香  君
附錄本案論罪科刑法條全文：
槍砲彈藥刀械管制條例第八條
未經許可，製造、販賣或運輸鋼筆槍、瓦斯槍、麻醉槍、獵槍、
空氣槍或第四條第一項第一款所定其他可發射金屬或子彈具有殺
傷力之各式槍砲者，處無期徒刑或五年以上有期徒刑，併科新臺
幣一千萬元以下罰金。
未經許可，轉讓、出租或出借前項所列槍枝者，處五年以上有期
徒刑，併科新臺幣一千萬元以下罰金。
意圖供自己或他人犯罪之用，而犯前二項之罪者，處無期徒刑或
七年以上有期徒刑，併科新臺幣一千萬元以下罰金。
未經許可，持有、寄藏或意圖販賣而陳列第一項所列槍枝者，處
三年以上十以下有期徒刑，併科新臺幣七百萬元以下罰金。
第一項至第三項之未遂犯罰之。
槍砲彈藥刀械管制條例第十二條
未經許可，製造、販賣或運輸子彈者，處一年以上七年以下有期
徒刑，併科新臺幣五百萬元以下罰金。
未經許可，轉讓、出租或出借子彈者，處六月以上五年以下有期
徒刑，併科新臺幣三百萬元以下罰金。
意圖供自己或他人犯罪之用，而犯前二項之罪者，處三年以上十
年以下有期徒刑，併科新臺幣七百萬元以下罰金。
未經許可，持有、寄藏或意圖販賣而陳列子彈者，處五年以下有
期徒刑，併科新臺幣三百萬元以下罰金。
第一項至第三項之未遂犯罰之。
